臺灣高等法院花蓮分院刑事判決　　　　 99年度金上訴字第1號
上　訴　人
即　被　告　伍捻田
　　　　　　鄭敬諺
上列1人
選任辯護人　黃健弘律師
上列上訴人因銀行法等案件，不服臺灣花蓮地方法院98年度金訴
字第1號中華民國98年12月21日第一審判決（起訴案號：臺灣花
蓮地方法院檢察署97年度偵字第2256號），提起上訴，本院判決
如下：
    主  文
原判決撤銷。
伍捻田、鄭敬諺均無罪。
    理  由
一、公訴意旨略以：被告鄭敬諺、伍捻田與徐永祥、柯三和（徐
    永祥、柯三和被訴部分業經原審判決無罪確定）共同意圖為
    自己不法之所有，明知非經主管機關核准或向主管機關申報
    生效後，不得從事或代理募集、銷售、投資顧問境外基金及
    多層次傳銷之參加人，所取得佣金、獎金或其他經濟利益，
    不得以主要係基於介紹他人加入，而非基於其所推廣或銷售
    商品或勞務之合理市價，暨非銀行不得經營收受存款業務。
    竟利用網際網路興起虛擬帳戶、虛擬貨幣、多層次傳銷等概
    念，以多層次傳銷方式；由被告鄭敬諺、伍捻田等先分別舉
    辦多次「瑞士共同基金投資說明會」，介紹不特定民眾瀏覽
    瑞士共同基金網站（英文為Swiss Cash，原網站網址為http
    ://w ww.swisscash.net，已於96年8月18日關閉），網站上
    並以中文、英文、馬來西亞文等各國語言誆稱：「SwissMut
    ualFund成立於1948年，近60年來，我們不斷強化"金融菁英
    團隊"，也幫助過很多大型企業團隊、國際知名財團，達成
    財務規劃與獲利目標」、「Swisscash為其投資者提供保本
    固定收益率」、「期許每位投資者短期內成為百萬美元富翁
    」、「提供保本固定收益率計畫，每30天平均25%收益率」
    等誇大不實廣告，營造該基金係經營團隊堅強、獲利雄厚等
    假象，並謊稱投資瑞士共同基金每月固定獲利為25%，以吸
    引民眾投資。嗣被告鄭敬諺透過被告伍捻田及被告柯三和、
    徐永祥等，招攬藍瑜、姚鴻斌、唐國生、楊樹福、徐亞素、
    劉秀堯等及其他百餘名投資者加入投資瑞士共同基金，以獲
    取介紹人（俗稱上線）資格，而每介紹1名投資者可獲得新
    台幣（下同）3,100元獎金。迨至96年8月18日瑞士共同基金
    無預警關閉後，被告鄭敬諺、伍捻田等即對外宣稱渠等亦係
    被害人，要求下線等待瑞士共同基金網站修復，惟並無任何
    說明或處理作為，造成上開投資者損失。累計該基金自96年
    1月間引入花東地區至96年8月18日網站關閉止，渠等以瑞士
    共同基金名義收受款項高達8,969,600元。因認被告2人所為
    均違反證券投資信託及顧問法第16條第1項非經主管機關核
    准從事或代理募集、銷售、投資顧問境外基金（應依證券投
    資信託及顧問法第110條論處）、銀行法第29條第1項不得經
    營收受存款（應依銀行法第125條第1項論處）、公平交易法
    第23條第1項（應依公平交易法第35條第2項論處）及刑法第
    339條第1項詐欺取財罪嫌云云。
二、按犯罪事實應依證據認定之，無證據不得認定犯罪事實，又
    不能證明被告犯罪，應諭知被告無罪之判決，刑事訴訟法第
    154條第2項、第301條第1項分別定有明文。再認定被告有罪
    之事實，應憑證據，如未能發現相當之證據，或證據不足以
    證明，自不能以推測或擬制之方法，以為裁判之基礎；且認
    定事實所憑之證據，其為訴訟上之證明，須達於通常一般人
    均不致有所懷疑，而得確信其為事實之程度者，始得據為有
    罪之認定，倘其證明尚未達到此一程度而有合理之懷疑存在
    時，尚難為有罪之認定基礎；另苟積極證據不足以為不利於
    被告事實之認定，即應為有利於被告之認定，更不必有何有
    利之證據（30年上字第816號、40年台上字第86號、76年台
    上字第4986號判例參照）。本件公訴人起訴認被告伍捻田、
    鄭敬諺涉犯前揭罪嫌，係以被告伍捻田之供述、證人即共同
    被告柯三和、徐永祥之證述、證人姜阿連、邱日祥、姚鴻斌
    、藍瑜、劉秀堯、林玉祥於警詢之證述，與卷附之被告伍捻
    田臺東卑南郵局帳戶存摺、證人姜阿連臺灣銀行、合作金庫
    銀行臺東分行帳戶存摺、伍(起訴書誤載為「吳」)慶生華南
    銀行桃園分行帳戶存摺、「瑞士共同基金」網站列印資料、
    宣傳資料、發放介紹下線獎金傳票、「瑞士共同基金」會員
    名冊等證據為其主要論據。原審除認被告2人所為係犯刑法
    第339條第1項詐欺罪外，其餘所涉銀行法等罪，均經不另為
    無罪之諭知（見原判決第11-17頁），此部分檢察官並未提
    起上訴，被告2人亦僅對原審認定有罪部分提起上訴，本院
    認原審就不另為無罪諭知部分之認定均屬洽當，爰引用如附
    件原審判決此部分之記載，不另贅述，併予敘明。
三、訊據被告2人均堅決否認詐欺犯行，分別為下列辯解：
（一）被告伍捻田辯稱伊事先並不知「瑞士共同基金」為騙局，
      係事後方知為國際詐騙集團，且伊係於該共同基金成立1
      年多後方加入，並非該基金之核心份子，本身亦為受害人
      ，且確已將投資人之款項匯集後，匯入「連婉婷」帳號內
      委託連水塗辦理匯款，未取得投資人之款項及偽造投資證
      明資料，且投資者亦有領取每月保障獲利之25%，係「瑞
      士共同基金」網站關閉後，方無法領取，伊並無詐欺犯行
      等語。
（二）被告鄭敬諺辯稱伊僅係資訊傳遞者，未曾透過或要求被告
      伍捻田、柯三和、徐永祥幫伊招攬會員加入「瑞士共同基
      金」，伊並非被告伍捻田之上線，且參加者是否要加入「
      瑞士共同基金」，由其自由決定，伊當時並不知瑞士共同
      基金係騙局，伊亦為受害者，並無共同詐欺犯行等語。
四、經查：
（一）本案之「瑞士共同基金」並非真正之基金，乃國際性之騙
      局，係以架設於國外伺服器之瑞士共同基金網站（英文為
      Swiss Cash，原網站網址為http://www.swisscash.net，
      已於96年8月18日關閉，目前改設立Swissmaxif網站，網
      址為http://www.swissmaxif. net）作為作業平台，以中
      文、英文、馬來西亞文等各國語言於網站上顯示「SwissM
      utual Fund成立於1948年，近60年來，我們不斷強化"金
      融菁英團隊"，也幫助過很多大型企業團隊、國際知名財
      團，達成財務規劃與獲利目標」、「Swisscash為其投資
      者提供保本固定收益率」、「保障您在450天內獲得300％
      之合理收益率」等廣告。再參以上開基金宣傳資料與說明
      書記載：「瑞士共同基金SWISSMUTUAL FUND係成立於1948
      年....藉以全球網路普及化之方便性，以同樣的服務精神
      為個人投資者達成財務規劃與獲利目標，SwissCash於200
      5年4月成立，提供個人投資者能透過便捷方式投資。」、
      「SWISSMUTUAL FUND瑞士共同基金成立於1948年，由Chev
      iot家族成立總部設立於瑞士首都伯爾尼，1999年，SMF遷
      移總部到多米尼加。」、「瑞士共同基金由財務小組主導
      獲利來源，穩定於每月平均25～45％收益率（全球股票、
      商品交易、外匯、避險、高收益投資）」、「從您激活交
      易帳戶的日期起每年需支付30美金....您要在激活您的交
      易帳戶之後才可以進行投資，您可以單擊投資者主導航頁
      中的'開始投資'，然後鍵入您要投資的金額，該金額以10
      0美金為倍數....」（見本院調閱之臺灣臺北地方法院97
      年度金重訴字第19號，證據卷一第136頁反面、第148頁，
      證據卷四第24頁反面、第33頁），而其實際之成立者為外
      國人Albert與Kelvin等人（參上開調閱之卷證資料），惟
      原由訴外人張維智（另案經臺灣臺北地方法院通緝）於95
      年間與真實姓名年籍不詳、自稱「小余」、「BB」等人引
      入國內，以虛擬貨幣、多層次傳銷之概念，招募投資者於
      「瑞士共同基金」網站上開立帳戶，網站上稱該虛擬貨幣
      為e-point，並訂每一單位之e-point等於美金一元。購買
      瑞士共同基金之本金及獲利均以網路虛擬貨幣e-point形
      式存於虛擬帳戶內，會員間得於網站內自由移轉e-point
      。其等於95年8月間引進國內後，先將產品代號稱為SIP5
      300，以十五個月為一個期限，並對外佯稱每月固定獲利
      ，第一個月到第三個月固定獲利為10%，第四個月到第六
      個月固定獲利15%，第七個月到第九個月固定獲利20%，第
      十個月到第十二個月固定獲利25%，第十三個月到第十五
      個月固定獲利30%，累計十五個月到期即可獲利300%。嗣
      於96年4月後將產品改為SIP25，每月固定獲利為25%，無
      到期日。並有三種介紹獎金制度，第一種是直接推薦立即
      獎金，即投資人成為瑞士共同基金會員後，即取得推薦資
      格，可以推薦自己或第三人成為下線，而推薦人可取得其
      直接推薦參與投資下線的投資金額10%，作為直接推薦立
      即獎金。第二種獎金制度，是以投資人直接推薦第三人投
      資瑞士共同基金，該第三人投資金額每30天收益的10%為
      獎金。第三種獎金制度為平衡獎金（俗稱對碰），即每個
      投資者可以將他推薦的下線分為左線及右線，每個月視左
      線及右線當月推展的新業績金額何者為低，以低者為標準
      計算平衡獎金，發給獎金之門檻為美金一萬元，美金一萬
      元至美金十萬元為10%，美金十一萬元至三十萬元為8%，
      美金三十一萬元以上均為5%。其中，瑞士共同基金網站將
      前述第一、二種介紹獎金稱為SRP，第三種介紹獎金稱為
      SFP。惟該基金根本無實際上之投資行為，係以此作為詐
      術，再透過前揭高額介紹獎金之方式，以類似多層次傳銷
      之方式吸收或透過張維智之弟張維華吸收黃俊明、趙丕昂
      等下線大量招募他人加入，進而使多數被害人因此陷於錯
      誤加入該基金匯入款項等事實，業據張維華於另案供述在
      卷（見調閱之臺灣臺北地方法院檢察署96年度偵字第2415
      1號卷，第328-331頁，張維智且已經臺灣臺北地方法院檢
      察署檢察官以96年度偵字第24151號、97年度偵字第16331
      號、第20881號提起公訴）。可徵系爭「共同瑞士基金」
      並非係將各該被害人資金募集後，實際從事投資或交易以
      獲取利潤之基金，純係向各該被害人詐取款項之詐術甚明
      。
（二）而系爭「瑞士共同基金」既係以類似俗稱「老鼠會」之方
      式作為詐騙手段，則知悉為騙局者自然愈少愈好，否則消
      息走漏極易引來司法警察機關之追查而難以為繼，衡情應
      僅有核心份子知悉全貌，其餘下線未必知情。本案雖係被
      告鄭敬諺係居於被告伍捻田之上線，實際上是由被告伍捻
      田介紹其餘投資人加入等情，業據證人連水塗證述在卷，
      且經渠等於本院審理中供述甚明。惟被告鄭敬諺之上線乃
      王秋蒼，再上線為連水塗（已經臺灣臺北地方法院判決無
      罪），而連水塗之上線則為馬志修，其等與引進本件基金
      之主嫌張維智、張維華兄弟間之層級相隔甚遠，業據證人
      王秋蒼及連水塗於本院證述綦詳（見本院卷第251、254、
      255頁），並有調閱之上開臺灣臺北地方法院97年度金重
      訴字第19號案卷資料可資參證，故被告2人至多屬於第六
      層以外之下線關係，實難認係屬於核心份子，則被告2人
      於加入之際是否知悉本件「瑞士共同基金」純屬騙局，即
      非無疑。
（三）又依上揭網站上資料顯示，本件基金自誇有前揭穩定獲利
      ，於95、96年全球經濟景氣期間，對一般無專業知識之投
      資大眾而言，該基金可以達成該等投資績效，並非毫無可
      信，是從中抽取投資金額10%或投資收益10%之介紹佣金，
      尚難認違反常情，從而，尚不能以渠等依上開基金所訂規
      則取得上開介紹佣金，即遽認渠等應知悉本件基金實為騙
      局。況市面上投資商品種類繁多，本件「瑞士共同基金」
      先前於網站上亦有相當多之資訊可查，且初期亦有分派獲
      利予本件投資人，一時之間，確實難以讓人直接懷疑其係
      虛擬之基金，故被告鄭敬諺雖係大專畢業，且從事代書業
      ，被告伍捻田亦有相當社會經驗，惟本件參加之投資人亦
      多具有相當之社會資歷（例如市民代表會秘書、退休公務
      員等），渠等皆仍不免受其高額獎金之誘惑，而陸續加入
      ，故被告伍捻田為獲取高額獎金，而租屋、自製資料，鼓
      勵其他人加入，尚難遽認其係出於詐欺之犯意。
（四）又本件「瑞士共同基金」之投資證明，係自網路下載，並
      非被告伍捻田自行印製，而係依循該組織網路註冊流程，
      註冊成功並轉入款項後，方取得投資證本，此有卷附柯三
      和與白英琦之投資證明可證，亦核與本院調閱之他案卷證
      資料相符。至該網站於96年8月18日無預警關閉後，投資
      人無法領取每月保障獲利之25%時，被告伍捻田雖為平息
      紛爭，自行代墊款項交付部分未領款投資人，然此係其基
      於上線身份為平息糾紛所為，尚難以此推認被告伍捻田即
      與上開所述之Albert與Kelvin等外籍人士間有詐欺犯意之
      連絡。
（五）再參以委託被告伍捻田匯款之投資人，亦均已取得e-poin
      t、投資憑證，或由查看瑞士共同基金網路帳戶、取得回
      饋紅利等途徑，確認所委託之款項均已如數匯進「瑞士共
      同基金」之投入管道，並無透過被告等投資「瑞士共同基
      金」之告訴人、證人表示其投資款項遭被告等收受後據為
      己有之情事，可見被告等人僅係經手上述證人投資「瑞士
      共同基金」款項，與自己或其他投資人之款項匯聚後匯至
      營運「瑞士共同基金」之人所公告之國外帳戶，並應無利
      用此一跨國騙局中飽私囊之情事。
（六）又被告伍捻田雖有收取投資人交付款項之行為，惟其將之
      集中後，係以其名義自臺灣銀行花蓮分行匯入臺灣銀行霧
      峰分行「連婉婷000000000000」帳號內，委託連水塗將之
      匯至該基金國外之被指定銀行，再將台幣兌換成美金點數
      ，轉入「瑞士共同基金」，此亦經證人連水塗於本院證述
      甚詳（見本院卷第251頁背面、252-254、257頁背面），
      並有匯出匯款申請書（見調閱上開卷之臺灣臺北地方法院
      檢察署97年度他字第4522號卷第24頁）、被告伍捻田委託
      證人連水塗匯款之委託書、匯款資料及連婉婷臺灣銀行臺
      中霧峰分行，帳號：000000000000號存摺影本及連水塗、
      連婉婷匯款單影本（見本院卷第32-40頁），堪信為實在
      。且各投資人在上開程序完成後，即取得網路下載之投資
      證明，此亦經證人連水塗證述在卷，並有柯三和之投資證
      明及每月獲利取款時間表（見本院卷第58、59頁）等在卷
      可稽，故並無證據證明被告伍捻田或鄭敬諺有從中截取投
      資款項朋分不法所得之情形。由上情觀之，被告伍捻田、
      鄭敬諺實際均未將投資人之投資款項據為己有，難認其等
      對此有施用詐術而取得不法所有之意圖。
（七）另就本案「瑞士共同基金」投資人之資金而言，個別投資
      人係因節省手續費、匯費或無匯款經驗、匯款能力，因而
      將投資款交由被告伍捻田委由另案被告連水塗兌換其帳戶
      內之e-point或委由其等代為向「瑞士共同基金」設於國
      外之帳戶匯款外，投資人實際均得自由在「瑞士共同基金
      」網站，或經由上線告知之方式，取得「瑞士共同基金」
      之國外帳戶帳號而逕行匯款，並非僅限於透過被告伍捻田
      或鄭敬諺等人始能進行投資等情，業經證人連水塗於本院
      證述綦詳（見本院卷第254頁），並提出匯款單為據，顯
      見本案「瑞士共同基金」投資人欲投入之投資款項，原得
      由「瑞士共同基金」網站公告或上線轉知之方式，自行取
      得「瑞士共同基金」之國外的帳號，並自行匯出款項，並
      非必須經由本案被告鄭敬諺、伍捻田等人之手始得投資。
      故由資金流向觀之，本案被告等人之地位與認知，與其他
      「瑞士共同基金」投資人並無何不同之處。再自本案利用
      「瑞士共同基金」方式詐欺取財犯行，依本院調閱之上開
      臺灣臺北地方法院97年度金重訴字第19號卷證資料所示，
      從網路伺服器之架設、網路交易平台之經營及吸收資金帳
      戶之設置等過程，均係由Albert與Kelvin等外籍人士為之
      ，尚無證據證明本案被告等對於「瑞士共同基金」網站之
      創設、交易規則之訂立、營收運作之維持以及流入資金之
      取得，有任何形式之參與或介入，故尚難認定本案被告等
      與另案被告張維智，或策劃、施行本案犯行之主謀Albert
      與Kelvin等外籍人士間，有何詐欺取財之犯意聯絡。
（八）故本案被告等人雖有引介或勸誘他人投資「瑞士共同基金
      」，或為他人處理投資「瑞士共同基金」事宜之情事，是
      否即等同於知悉該「瑞士共同基金」實際上係Albert與Ke
      lvin等外籍人士所設計、運作之詐欺取財手段，並因此與
      Albert與Kelvin等人具有犯意之聯絡，並非無疑，尚難單
      純僅以被告等人有引介或勸誘他人投資「瑞士共同基金」
      ，或為他人處理投資「瑞士共同基金」事宜之事實，即遽
      認上開被告等人與Albert與Kelvin等外籍人士間，有詐欺
      取財犯意聯絡之事實。
（九）綜上所述，依公訴人提出之證據，本案被告鄭敬諺、伍捻
      田等人雖分別有推銷、介紹或處理瑞士共同基金事務，惟
      並無足夠證據證明被告2人與實際策劃、運作瑞士共同基
      金詐術之Albert與Kelvin等，有詐欺取財之犯意聯絡，則
      被告等辯稱其等加入或介紹他人參加時，不知瑞士共同基
      金為跨國騙局，亦為瑞士共同基金騙局中之被害人等語，
      未必全屬無稽，故不能認渠等所為構成詐欺取財犯行。此
      外。復查無其他積極證據證明被告2人確有公訴意旨所指
      之上開犯行，揆諸首揭說明，自應諭知被告等人均無罪之
      判決。
五、原審認被告2人共同詐欺，尚有未洽，被告等上訴否認犯行
    為有理由，應予撤銷改判。
據上論斷，應依刑事訴訟法第369條第1項前段、第364條、第301
條第1項前段、第373條，判決如主文。
本案經檢察官翟光軍到庭執行職務。
中    華    民    國   100    年    1     月    21    日
                         審判長法  官   何方興
                               法  官   林碧玲
                               法  官   王紋瑩
以上正本證明與原本無異。
本判決被告不得上訴。檢察官對銀行法部分如不服本判決，應於
收受送達後10日內向本院提出上訴書狀，其未敘述理由者，並得
於提起上訴狀後10日內向本院補提理由書（均須按他造當事人之
人數附繕本）「切勿逕送上級法院」。
告訴人或被害人如對於本判決不服者，應具備理由請求檢察官上
訴，其上訴期間之計算係以檢察官收受判決正本之日期為準。
中    華    民    國   100    年    1     月    21    日
                               書記官   李芸宜
（附件）
臺灣花蓮地方法院刑事判決              98年度金訴字第1號
公  訴  人  臺灣花蓮地方法院檢察署檢察官
被      告  鄭敬諺  男  55歲（民國○○年○月○○日生）
                    身分證統一編號：Ｚ000000000號
                    住屏東縣屏東市○○街132號
                    送達處所：屏東郵政274號信箱
選任辯護人  黃健弘律師
被      告  伍捻田  男  68歲（民國○○年○月○日生）
                    身分證統一編號：Ｚ000000000號
                    住臺東縣臺東市○○路○段617號
選任辯護人  廖學忠律師
被      告  柯三和  男  71歲（民國○○年○月○○日生）
                    身分證統一編號：Ｚ000000000號
                    住花蓮縣花蓮市○○路249巷16號
選任辯護人  林武順律師
被      告  徐永祥  男  79歲（民國○○年○月○日生）
                    身分證統一編號：Ｚ000000000號
                    住花蓮縣花蓮市○○○街17號4樓之1
                    居花蓮縣花蓮市○○街39號2樓
選任辯護人  王政婉律師
上列被告等因銀行法等案件，經檢察官提起公訴（97年度偵字第
2256號），本院判決如下：
    主  文
伍捻田、鄭敬諺共同犯詐欺取財罪，各處有期徒刑壹年貳月。
柯三和、徐永祥均無罪。
    事  實
一、鄭敬諺、伍捻田均明知瑞士共同基金係虛擬而不存在之基金
    投資及組織，於民國 96年3月底某日起，竟與真實姓名年籍
    均不詳之「連先生」、「謝琴卉」等成年人共同基於意圖為
    自己不法所有之犯意聯絡，由伍捻田承租位於花蓮縣花蓮市
    ○○街22號房屋進行瑞士共同基金說明會，以電腦網路上刊
    載之資料，在上揭房屋內操作電腦，接續向徐永祥、柯三和
    、藍瑜、徐亞素、劉秀堯、姚鴻斌等人佯稱瑞士共同基金之
    投資方案，4個月即可還本，每介紹1人，可得被介紹人投資
    額的百分之十為報酬云云，且於電腦畫面顯示瑞士共同基金
    之網頁載有英文為SwissCash，原網站網址為http://www.sw
    isscash.net（已於96年8月18日關閉），網站上並以中文、
    英文、馬來西亞文等各國語言誆稱：「 Swiss Mutual Fund
    成立於1948年，近60年來，我們不斷強化"金融菁英團隊"，
    也幫助過很多大型企業團隊、國際知名財團，達成財務規劃
    與獲利目標」、「Swis scash為其投資者提供保本固定收益
    率」、「期許每位投資者短期內成為百萬美元富翁」、「提
    供保本固定收益率計畫，每30天平均25% 收益率」，提供市
    場開發獎勵：1.推廣立即獎金：介紹客戶投資金額的百分之
    十。例如：所介紹朋友投資（美金）1000元，則可領領得（
    美金）100 元推廣獎金。2.紅利獎金：介紹客戶投資回利的
    百分之十。例如：所介紹客戶投資回利的百分之十。例如：
    介紹的朋友領（美金）2500元回利時，介紹人同時也領到（
    美金）250 元。3.平衡獎金：每月結算月績，從投資額分左
    右兩邊對碰獎金」等資料給徐永祥、柯三和、藍瑜、徐亞素
    、劉秀堯、姚鴻斌等人看並為解說，致使徐永祥、柯三和、
    藍瑜、徐亞素、劉秀堯、姚鴻斌等人陷於錯誤，而分別於如
    附表所示之日期交付如附表所示之金額給伍捻田。
二、案經法務部調查局東部地區機動工作組移送臺灣花蓮地方法
    院檢察署檢察官偵查起訴。
    理  由
壹、證據能力
一、證人邱日祥在調查局之陳述有證據能力。
    按司法警察（官）依法亦具有調查犯罪嫌疑人犯罪情形及蒐
    集證據等職權，若其等所作之筆錄毫無例外的全無證據能力
    ，當非所宜。再者，如陳述係在可信之特別情況下所為，且
    為證明犯罪事實所必要，而於審判程序中發生事實上無法直
    接審理之原因時，若仍不承認該陳述之證據適格，即有未洽
    ，為補救實務上採納傳聞法則可能發生之蒐證困難問題，自
    以使上開陳述取得證據能力，始符實體真實發見之訴訟目的
    。本件證人邱日祥前於法務部調查局東部地區機動工作組（
    以下簡稱東機組）接受詢問時所為之陳述，雖屬被告以外之
    人於審判外之陳述，惟證人邱日祥於本院審理時已死亡而無
    法傳喚到庭作證，而渠於東機組所為之陳述係出於自由意識
    ，並採一問一答方式製作筆錄，在客觀上有可信之特別情況
    ，且為證明犯罪事實所必要，依上開說明，證人邱日祥於東
    機組之陳述自具有證據能力。
二、證人劉秀堯、藍瑜、姚鴻斌於東機組之陳述無證據能力。
    證人劉秀堯、藍瑜、姚鴻斌於東機組之陳述，係屬被告以外
    之人於審判外之陳述，屬傳聞證據。被告柯三和及其辯護人
    否認劉秀堯於東機組陳述之證據能力，另被告徐永祥及其辯
    護人則否認證人藍瑜、姚鴻斌於東機組陳述之證據能力。查
    證人劉秀堯、藍瑜、姚鴻斌於本院審理時業經到庭具結作證
    ，且經過當事人交互詰問之陳述內容，核與渠等於東機組詢
    問時之證述內容大致相符，故證人劉秀堯、藍瑜、姚鴻斌於
    東機組之證述無證據能力。
三、證人即共同被告伍捻田於東機組之陳述具證據能力。
    本件證人即共同被告伍捻田於東機組之陳述有關被告鄭敬諺
    係其上線等語，與伍捻田於本院審理時具結證之部分內容不
    符（詳如後述），而其於東機組及本院審理時之供述已有前
    後陳述不符之情形，本院審酌伍捻田於東機組詢問時之證述
    距案發日較近，當時記憶自較深刻，可立即反應所知，不致
    因時隔日久而遺忘案情；且較無來自共同被告或其他成員同
    庭在場之壓力而出於虛偽不實之指證，或事後串謀而故為迴
    護共同被告之機會，揆諸上開說明，其於東機組中所為之陳
    述，客觀上應具有較可信之特別情況，且為證明犯罪事實存
    否所必要，依上揭規定，其於東機組之證言自有證據能力。
四、按被告以外之人於審判外之言詞或書面陳述，除法律有規定
    者外，不得作為證據。被告以外之人於審判外之陳述，雖不
    符前4 條之規定，而經當事人於審判程序同意作為證據，法
    院審酌該言詞陳述或書面陳述作成時之情況，認為適當者，
    亦得為證據；當事人、代理人或辯護人於法院調查證據時，
    知有第159 條第1 項不得為證據之情形，而未於言詞辯論終
    結前聲明異議者，視為有前項之同意。刑事訴訟法第159 條
    第1項、第159條之5 就此定有明文。查本判決所引用屬被告
    以外之人於審判外之言詞陳述或書面陳述之證據，依據前開
    規定，性質上屬於傳聞證據，惟本案被告等人及其辯護人等
    均對於該等證據之證據能力，於準備程序中均不爭執，迄本
    案言詞辯論終結前，亦未就證據能力問題為爭執，揆諸上開
    規定，該等證據均得採為本案證據。
貳、有罪部分
一、訊據被告鄭敬諺、伍捻田固坦承瑞士共同基金係虛擬而實際
    上並不存在的基金及投資組織，惟均矢口否認有何詐欺取財
    之犯行。被告鄭敬諺辯稱：我沒有透過或要求被告伍捻田、
    柯三和、徐永祥幫我招攬會員加入瑞士共同基金，我並不是
    被告伍捻田之上線，參加者是否要加入瑞士共同基金，由參
    加者自由決定，我於當時並不知道瑞士共同基金只是個騙局
    云云；至被告伍捻田則辯稱：我本身也是受害人，我當時因
    為有3 百萬元之債務需償還，所以我才加入，我並沒有使用
    詐術騙人，我當時也不知道瑞士共同基金僅是一場騙局，我
    將錢匯出去後才能列印投資證明云云。經查：
(一)本案中之瑞士共同基金，實際上乃係由張維智於94年間與真
    實姓名年籍不詳、自稱「小余」、「BB」等人所設立，以虛
    擬貨幣之概念，招募投資者於瑞士共同基金網站上開立帳戶
    ，網站上稱該虛擬貨幣為e-point，並訂定每1單位之e-poin
    t等於美金1元之規則。購買瑞士共同基金之本金及獲利均以
    網路虛擬貨幣e-point形式存於虛擬帳戶內，會員間得於網
    站內自由移轉e-point。並於95年8月間引進國內後，先將產
    品代號稱為SIP5300，以15個月為一期限，對外佯稱每月固
    定獲利，第1個月到第3個月固定獲利為10 % ，第4個月到第
    6個月固定獲利15%，第7個月到第9個月固定獲利20%，第10
    個月到第12個月固定獲利25%，第13個月到第15個月固定獲
    利30%，累計15個月到期即可獲利300%。嗣於96年4月後將產
    品改為SIP25，每月固定獲利為25%，無到期日。並有三種介
    紹獎金制度，第一種是直接推薦立即獎金，即投資人成為瑞
    士共同基金會員後，即取得推薦資格，可以推薦自己或第三
    人成為下線，而推薦人可取得其直接推薦參與投資下線的投
    資金額10%，作為直接推薦立即獎金。第二種獎金制度，是
    以投資人直接推薦第三人投資瑞士共同基金，該第三人投資
    金額每30天收益的10%為獎金。第三種獎金制度為平衡獎金
    （俗稱對碰），即每個投資者可以將他推薦的下線分為左線
    及右線，每個月視左線及右線當月推展的新業績金額何者為
    低，以低者為標準計算平衡獎金，發給獎金之門檻為美金1
    萬元，美金1萬元至美金10萬元為10%，美金11萬元至30萬元
    為8%，美金31萬元以上均為5%。其中，瑞士共同基金網站將
    前述第1、2種介紹獎金稱為SRP，第三種介紹獎金稱為SFP。
    惟該基金根本無實際上之投資行為，乃係以此作為詐術，再
    透過前揭高額介紹獎金之方式，以類似多層次傳銷之方式吸
    收或透過張維智之弟張維華吸收黃俊明、趙丕昂等下線大量
    招募他人加入，進而使多數被害人因此陷於錯誤加入該基金
    ，匯入款項等事實，業據臺灣臺北地方法院檢察署檢察官以
    96年度偵字第24151號、97年度偵字第16331號、第20881號
    提起公訴，有該起訴書可稽。且被告伍捻田、鄭敬諺及其等
    之辯護人亦均不否認瑞士共同基金係虛擬而不存在等情，足
    認瑞士共同基金僅係一騙局，事實上並不存在。
(二)位於花蓮縣花蓮市○○街22號之房屋，係被告伍捻田向林玉
    祥所承租，被告伍捻田在該屋內以操作電腦進行瑞士共同基
    金說明，並招攬會員加入乙節，業據被告伍捻田於本院審理
    時、東機組詢問時自陳在卷，且經證人即該屋之屋主林玉祥
    於本院審理時證述綦詳。又被告伍捻田在上揭房屋內操作電
    腦上網，並依虛設之瑞士共同基金網站上所載資料向被害人
    徐永祥、柯三和、藍瑜、徐亞素、劉秀堯、姚鴻斌等人佯稱
    瑞士共同基金方案於4個月內即可還本，且於瑞士共同基金
    之網頁上並載有英文為Swiss Cash，原網站網址為http://
    www.swisscash.net（已於民國96年8月18日關閉），網站上
    並以中文、英文、馬來西亞文等各國語言誆稱：「Swiss Mu
    tual Fund成立於1948年，近60年來，我們不斷強化"金融菁
    英團隊"，也幫助過很多大型企業團隊、國際知名財團，達
    成財務規劃與獲利目標」、「Swisscash為其投資者提供保
    本固定收益率」、「期許每位投資者短期內成為百萬美元富
    翁」、「提供保本固定收益率計畫，每30天平均25 %收益率
    」，提供市場開發獎勵：
     1.推廣立即獎金：介紹客戶投資金額的百分之十。例如：
     所介紹朋友投資（美金）1000元，則可領領得（美金）100
     元推廣獎金。2.紅利獎金：介紹客戶投資回利的百分之十
     。例如：所介紹客戶投資回利的百分之十。例如：介紹的
     朋友領（美金）2500元回利時，介紹人同時也領到（美金
     ）250元。3.平衡獎金：每月結算月績，從投資額分左右兩
     邊對碰獎金」。又被告伍捻田並向上揭被害人徐永祥、柯
     三和、藍瑜、徐亞素、劉秀堯強調投資後4個月即可還本，
     每介紹1人可得該人投資的百分之十報酬等情，致徐永祥、
     柯三和、藍瑜、徐亞素、劉秀堯等分別陷於錯誤，而誤以
     為瑞士共同基金係一事實存在之境外資金，誤以為投資將
     享有上揭獲利，而分別於附表所示之時間在上揭伍捻田租
     屋處繳付如附表所示之金額給被告伍捻田，被告伍捻田旋
     即以電腦列印投資證明並交付予渠等人乙節，業據證人徐
     永祥、柯三和、藍瑜、徐亞素、劉秀堯、姚鴻斌等人於本
     院審理時證述綦詳，以及證人邱日祥於東機組詢問時證述
     明確，並有瑞士共同基金網路列印資料、投資證明等件在
     卷可稽。顯見上揭徐永祥、柯三和、藍瑜、徐亞素、劉秀
     堯、姚鴻斌等人均係經由被告伍捻田直接對渠等施用詐術
     而陷於錯誤，致交付款項予被告伍捻田至明。
(三)證人即被告伍捻田於本院審理時亦證稱：有一次我到高雄去
    ，我當時還沒有開始在花蓮地區推廣瑞士共同基金，我為了
    要充分了解，實地到高雄去才認識「連先生」。關於扣案之
    瑞士共同基金說明資料上載有「台灣總代理謝琴卉」之字樣
    ，係我剪貼上去後，再送到印刷廠去印製的，又上揭資料上
    有關上海聯絡人、香港聯絡人則係電腦上公告的資料，另有
    關推薦獎金、紅利獎金也是電腦上列印，底下註記「台東分
    公司」、「花蓮分公司」則是我自行列印後再剪貼上去的字
    樣，至於花蓮分公司、台東分公司聯絡人載有「伍先生」，
    這「伍先生」就是我本人，實際上我並沒有成立公司，只是
    一個服務聯絡處而已等語明確，並有瑞士共同基金說明資料
    、網路列印資料在卷可參。且被告伍捻田於檢察官偵查時亦
    自承：台東市之瑞士共同基金說明會係在被告鄭敬諺所承租
    位於台東市○○路○段27號處所舉行，我去聽該說明會因而
    認識被告鄭敬諺，後來是被告鄭敬諺幫我申請加入瑞士共同
    基金，係為了賺取佣金，至於申請方式則係由被告鄭敬諺在
    網路上填入相關資料及他的介紹人交易編號等，我才能加入
    成為會員，成為被告鄭敬諺之下線，我把錢匯到我的上線即
    被告鄭敬諺，後來被告鄭敬諺跟我說他那裏沒有美金點數，
    而要求我把錢匯至台中「連婉婷」的帳戶等語綦詳。是被告
    伍捻田、鄭敬諺均明知被告伍捻田向被害人所收取之現金，
    實際上並未曾匯款至瑞士共同基金所設置之國外帳戶或任何
    投資帳戶，而係依被告鄭敬諺之指示匯入一國內之私人帳戶
    甚為明確。又證人即共同被告伍捻田於本院審理時亦證稱：
    被告鄭敬諺來我家告訴我瑞士共同基金消息，後來我到被告
    鄭敬諺服務處，被告鄭敬諺打開電腦跟我解釋清楚，我隔了
    約一星期才決定加入，我加入的錢是交給被告鄭敬諺去辦理
    瑞士共同基金之註冊手續，但我不知道被告鄭敬諺將錢匯到
    哪裏去等語，堪認被告鄭敬諺確為被告伍捻田之上線，且被
    告伍捻田係經由被告鄭敬諺之引介而加入瑞士共同基金之運
    作至明，雖證人即共同被告伍捻田於本院審理時曾改證稱：
    被告鄭敬諺並非其上線云云，然被告伍捻田所為上揭證述有
    關被告鄭敬諺所為行為，於客觀上均屬上線之作為至為明確
    ，故證人即共同被告伍捻田於本院審理時證述被告鄭敬諺非
    其上線云云，顯為事後迴護被告伍捻田之詞，亦與事實明顯
    不符，不足採信；且被告鄭敬諺辯稱其非被告伍捻田之上線
    云云，亦難以採信。再參以被告伍捻田、鄭敬諺2人之智識
    程度及經歷，被告伍捻田學歷相當於高中畢業、曾擔任過民
    意代表；被告鄭敬諺為大專畢業、從事代書業；業據其2人
    於本院審理時證述明確，是以被告伍捻田、鄭敬諺2人之智
    識程度及經歷，再參以被告伍捻田於本院審理時亦自承其有
    研究了解過瑞士共同基金後，始加入瑞士共同基金運作而成
    為會員，在花蓮地區推廣瑞士共同基金為其工作等語明確。
    則若依其2人所述於當時均認為瑞士共同基金係一真實存在
    的境外基金，為何其2人就所收之投資款項並未直接匯往瑞
    士共同基金境外或境內專戶而為投資？且其2人均自承在瑞
    士共同基金有設置其個人之投資帳號，然其2人又陳稱不知
    自己投資之瑞士共同基金個人電子帳戶之帳號？況被告伍捻
    田向上揭被害人所收取之現金，均係依被告鄭敬諺之指示匯
    往「連雅婷」設於國內銀行之帳戶，業據被告伍捻田自承在
    卷，且此一「連雅婷」帳號僅為一私人帳戶，並非瑞士共同
    基金所開立之帳戶。另有關其所謂投資人之獎金亦非係由瑞
    士共同基金之帳戶直接匯入投資人電子帳戶或銀行帳戶，業
    據證人徐永祥、藍瑜於本院審理時證述明確，且被告伍捻田
    曾傳真給「謝小姐」要求其匯獎金款項，此有傳真紙1張為
    證，是被告伍捻田、鄭敬諺2人所為基金投資運作流程顯與
    一般真正境外基金操作流程差異甚大，並非一般境外基金操
    作程序，且依其2人之智識程度焉可能不知有異狀？況若非
    被告鄭敬諺、伍捻田明知該基金是一場騙局，且為有利可圖
    ，被告伍捻田怎可能於其尚積欠新臺幣300萬元債務之狀況
    下，仍願意自費承租上揭花蓮縣花蓮市○○街22號房屋作為
    其聯絡及進行瑞士共同基金說明會之場所？再者，除了瑞士
    共同基金網站上所載資料予以列印外，被告伍捻田又自行製
    作如上揭其所述之瑞士共同基金之說明資料；且被告鄭敬諺
    與被告伍捻田原本互不認識，業據其2人自承在卷，被告鄭
    敬諺人又多在台東地區出沒，為何會大老遠舟車勞頓自台東
    北上到花蓮，特定前往被告伍捻田住處，並自行攜帶筆記型
    電腦向被告伍捻田說明瑞士共同基金之運作及好處，雖被告
    鄭敬諺並未到過被告伍捻田所承租之花蓮縣花蓮市○○街22
    號處所實地向上揭被害人解說瑞士共同基金而施用詐術，然
    被告鄭敬諺自承被告伍捻田於加入瑞士共同基金運作前，被
    告伍捻田會跟其聯繫等語綦詳，而共同被告之成立，亦僅需
    有共同犯意之聯絡後，再由部分共同被告負責實行構成要件
    行為而分工合作以達成共同犯罪之目的，縱未實際參與構成
    要件行為者，仍可成立共同正犯。且依證人徐永祥、柯三和
    、劉秀堯等人於本院審理時之證述，渠等所投資之現金款項
    均係交付給被告伍捻田後，被告伍捻田就立即以電腦列印出
    投資證明並交付予渠等，是被告伍捻田辯稱係俟其匯款至連
    先生帳戶後才能列印投資證明乙節，亦與實情不符，堪難採
    信。另被告伍捻田於本院審理時亦自承在投資證明上所為之
    簽名確為其所為，且以其家人名義投資之款項亦係其自己所
    為之投資，其家人並不知情等語明確，且證人即被告伍捻田
    之妻姜阿蓮於東機組證述：我沒有投資瑞士共同基金，被告
    伍捻田從網站下載及他自己製作的瑞士共同基金資料提供給
    參加人等語。則被告伍捻田既可自行製作投資證明，其自身
    之投資是否確有真正投資乙節，亦有疑問，是尚難以被告伍
    捻田及其家人之名字亦列入投資者名冊，並持有投資證明乙
    情，即遽認被告伍捻田僅為受害人，而非施詐者。況被告伍
    捻田、鄭敬諺於介紹上揭被害人加入投資瑞士共同基金當時
    ，若果真不知道該基金是虛擬而不存在，為何渠等分別於台
    東、花蓮地區負責推廣，並分別為台東、花蓮地區之負責人
    ，就其本人有無曾領過投資紅利或領過多少紅利，及其於瑞
    士共同基金之帳號為何等相關陳述，均諉稱不知情，顯見被
    告伍捻田、鄭敬諺2人於為詐欺行為時確實明知瑞士共同基
    金係虛擬而不存在，僅係一詐騙手段灼然。再者，證人邱日
    祥於東機組時證稱：我在被告伍捻田所舉辦的瑞士共同基金
    說明會現場曾提出多項質疑瑞士共同基金之相關事宜，被告
    伍捻田怕我影響他招攬其他人加入投資該基金，於96年8月
    間自行拿該基金1千元之存款證明給我，表示該筆投資款項
    他已支付，我實際上並未投資等語，而被告伍捻田自承當時
    因有新臺幣300萬元債務要還，才加入瑞士共同基金，則伍
    捻田當時既已有新臺幣300萬元債務需要償還，可見其經濟
    狀況非佳，豈會主動幫邱日祥繳付該1千元美元之投資金額
    ，而讓邱日祥憑空享受投資利益？況且投資證明均係由被告
    伍捻田自行操作電腦而列印交付，被告伍捻田實際上有無代
    邱日祥支付該1千美元之投資款項亦非無疑，足認被告伍捻
    田係為避免再遭人於上揭處所，就瑞士共同基金之真實性繼
    續提出質疑，可能致其詐欺行徑遭人發覺，影響詐欺目的之
    達成所為之掩飾行為甚為明確。復參以徐永祥、徐亞素、藍
    瑜等人於本案遭查緝前發現有異時，曾向被告伍捻田要回所
    交付之「投資款」，倘若當時被告伍捻田並不知道瑞士共同
    基金是虛疑而不存在，且僅是一場騙局，其僅為單純之投資
    人，為何不幫徐永祥等人直接向瑞士共同基金申請辦理結清
    帳戶而領回渠等之投資款，再返還渠等，反卻自行拿錢或請
    友人代墊款項返還給徐永祥、藍瑜等人，業據證人徐永祥、
    藍瑜於本院審理時證述明確，則被告伍捻田所為，顯與真實
    有為境外基金投資之常情常理相違悖。益足認被告伍捻田、
    鄭敬諺所辯，於行為當時並不知道瑞士共同基金是不存在，
    其2人無詐欺之犯行云云，顯不足採信。本案事證明確，被
    告伍捻田、鄭敬諺之犯行均堪以認定。
二、核被告鄭敬諺、伍捻田所為，均係犯刑法第339條第1項詐欺
    取財罪。被告鄭敬諺、伍捻田就上開犯行與「連先生」、「
    謝琴卉」等人，有犯意聯絡及行為分擔，應均論以共同正犯
    。被告2 人就上開犯行，係以一接續行為，在時間場所密接
    之情況下，分別向多數被害人為施用詐欺行為，應論以接續
    犯。爰審酌被告鄭敬諺、伍捻田竟利用一虛擬而不存在之基
    金來詐騙被害人而獲取財物，惡性非輕，對被害人所造成之
    損害非輕，又犯後均否認犯行，飾詞卸責之態度，惟被告伍
    捻田已將部分詐騙所得款項返還給部分被害人，及其2 人各
    自之智識程度、動機、目的、手段、參與本案犯罪之程度等
    一切情狀，各量處如主文所示之刑，以示懲儆。
、不另為無罪諭知部分
一、公訴意旨另略以：被告鄭敬諺、伍捻田均明知非經主管機關
    核准或向主管機關申報生效後，不得從事或代理募集、銷售
    、投資顧問境外基金及多層次傳銷之參加人，所取得佣金、
    獎金或其他經濟利益，不得以主要係基於介紹他人加入，而
    非基於其所推廣或銷售商品或勞務之合理市價，暨非銀行不
    得經營收受存款業務。竟利用網際網路興起虛擬帳戶、虛擬
    貨幣、多層次傳銷等概念，以多層次傳銷方式；由鄭敬諺、
    伍捻田等先分別舉辦多次「瑞士共同基金投資說明會」，介
    紹不特定民眾瀏覽瑞士共同基金網站（英文為Swiss Cash，
    原網站網址為http://www.swisscash.net，已於 96年8月18
    日關閉），網站上並以中文、英文、馬來西亞文等各國語言
    誆稱：「Swiss Mutual Fund成立於1948年，近60 年來，我
    們不斷強化"金融菁英團隊"，也幫助過很多大型企業團隊、
    國際知名財團，達成財務規劃與獲利目標」、「Swissc ash
    為其投資者提供保本固定收益率」、「期許每位投資者短期
    內成為百萬美元富翁」、「提供保本固定收益率計畫，每30
    天平均25% 收益率」等誇大不實廣告，營造該基金係經營團
    隊堅強、獲利雄厚等假象，並稱投資瑞士共同基金每月固定
    獲利為25% ，以吸引民眾投資。嗣，被告鄭敬諺透過伍捻田
    及柯三和、徐永祥，招攬藍瑜、姚鴻斌、唐國生、楊樹福、
    徐亞素、劉秀堯等及其他百餘名投資者加入投資瑞士共同基
    金，以獲取介紹人（俗稱上線）資格，而每介紹1 名投資者
    可獲得3,100 元獎金。而認被告鄭敬諺、伍捻田上開行為另
    涉犯違反證券投資信託及顧問法第16條第1 項非經主管機關
    核准從事或代理募集、銷售、投資顧問境外基金、銀行法第
    29條第1項非銀行不得經營收受存款、公平交易法第23 條第
    1項多層次傳銷，而應依證券投資信託及顧問法第110條、銀
    行法第125條第1項、公平交易法第35條第2項論處云云。
二、按犯罪事實應依證據認定之，無證據不得認定犯罪事實；又
    不能證明被告犯罪者，即應諭知無罪之判決，刑事訴訟法第
    154條第2項、第301條第1項分別定有明文。又所謂認定犯罪
    事實之證據，係指足以認定被告確有犯罪行為之積極證據而
    言，苟未能發現相當證據，或證據不足為不利於被告事實之
    認定時，即應為有利於被告之認定，更不必有何有利之證據
    ，亦不能以推測或擬制之方法，以為裁判基礎（最高法院29
    年上字第3105號、40年臺上字第86號、56年臺上字第807號
    判例意旨參照）。本件公訴人認被告鄭敬諺、伍捻田涉犯上
    揭犯行，無非係以(一)瑞士共同基金網路列印資料；(二)被
    告2 人陳述；(三)證人柯三和、徐永祥、藍瑜、姚鴻斌等人
    證述每介紹1名投資者投資瑞士共同基金，介紹人即可獲得
    投資金額百分之十之獎金等語為其主要論據。然查：
(一)按證券投資信託及顧問法第16條第1項固規定任何人非經主
    管機關核准或向主管機關申報生效後，不得在中華民國境內
    從事或代理募集、銷售、投資顧問境外基金。然其中所稱之
    「境外基金」，依同法第5條第6款之規定係指「於中華民國
    境外設立，具證券投資信託基金性質者」；再所謂「證券投
    資信託」，係指「向不特定人募集證券投資信託基金發行受
    益憑證，或向特定人私募證券投資信託基金交付受益憑證，
    從事於有價證券、證券相關商品或其他經主管機關核准項目
    之投資或交易」；「證券投資信託基金」則指「證券投資信
    託契約之信託財產，包括因受益憑證募集或私募所取得之申
    購價款、所生孳息及以之購入之各項資產」，同法第3條第1
    項、第5條第4款亦分別定有明文。是由上開條文之規定可知
    ，該法第16條第1項所稱之「境外基金」，應係指於我國境
    外設立，性質上向不特定人募集證券投資信託基金發行受益
    憑證，或向特定人私募證券投資信託基金交付受益憑證，進
    而從事於有價證券、證券相關商品或其他經主管機關核准項
    目之投資或交易之基金而言。基此，若非依外國法或我國法
    合法設立，或並非於我國境外所設立，且募集資金、資產後
    ，並未實際從事前揭投資或交易者，解釋上應即非屬上開條
    文所定義之「境外基金」。
(二)再就立法目的而言，依證券投資信託及顧問法第1條前段之
    規定，該法之立法目的乃係為健全證券投資信託及顧問業務
    之經營與發展，增進資產管理服務市場之整合管理，並保障
    投資。而同法第16條第1項之立法理由則為：「境外基金可
    提供投資人更多投資選擇之商品，國人購買境外基金之金額
    亦日趨龐大，但現行境外基金主要藉由銀行指定用途信託資
    金帳戶及證券商受託買賣外國有價證券等方式投資，倘有對
    不特定人散發投資資料或召開投資說明會等，亦可能牽涉有
    價證券之募集行為。查美國1940年投資公司法第7條規定，
    外國基金於本國公開銷售，應經SEC（證管會）核准，並要
    求外國基金與本國基金有同樣保障投資人之品質，爰於第1
    項明定禁止未經主管機關核准或申報生效之境外基金於中華
    民國境內為從事或代理募集、銷售、投資顧問等行為」，另
    依同法第16條第3項、第4項規定：「證券投資信託事業、證
    券投資顧問事業、證券商、境外基金發行者與其指定之機構
    及其他經主管機關指定之機構，得在中華民國境內從事第1
    項所定業務；其資格條件、申請或申報程序、從事業務之項
    目及其他應遵行事項之辦法，由主管機關定之」、「在中華
    民國境內得從事或代理募集、銷售、投資顧問境外基金之種
    類、投資或交易範圍與其限制、申請或申報程序及其他應遵
    行事項之辦法，由主管機關定之」，可知欲在我國從事同條
    第1項所稱之「從事或代理募集、銷售、投資顧問境外基金
    」，必須遵循主管機關所定之辦法，主管機關並因此制定「
    境外基金管理辦法」以規範此類事項。則綜合上情觀之，證
    券投資信託及顧問法第16條第1項之規範功能，乃係透過對
    於證券投資信託事業、證券投資顧問事業、證券商、境外基
    金發行者與其指定之機構及其他經主管機關指定之機構之規
    制，健全此類行業之經營發展、整合管理，進而將境外基金
    之種類、投資交易範圍及相關程序納入制度化、體系化之監
    督、管理，並進一步保障投資者之權益甚明。倘若該基金根
    本不存在，純屬騙局，主管機關即無從透過對於上開機構之
    規制而存有進一步予以監督、管理之可能，此等情形性質上
    應非屬證券投資信託及顧問法所欲規範之範圍，至多亦僅能
    回歸刑法規定，視行為人是否因此另構成詐欺等相關罪名。
    如前所述，本件瑞士共同基金乃係虛擬而不存在之基金，而
    非一存在之境外基金，則被告鄭敬諺、伍捻田等人所為，係
    以假投資之名義而行詐欺之實，且依前開說明，既與證券投
    資信託及顧問法之規定不符，自無法遽以該法罪責相繩。
(三)瑞士共同基金之網站上文宣資料以中文、英文、馬來西亞文
    等各國語言誆稱：「Swiss Mutual Fund成立於1948年，近
    60年來，我們不斷強化"金融菁英團隊"，也幫助過很多大型
    企業團隊、國際知名財團，達成財務規劃與獲利目標」、「
    Swisscash為其投資者提供保本固定收益率」、「期許每位
    投資者短期內成為百萬美元富翁」、「提供保本固定收益率
    計畫，每30天平均25 %收益率」，提供市場開發獎勵：1.推
    廣立即獎金：介紹客戶投資金額的百分之十。例如：所介紹
    朋友投資1000元，則可領領得100元推廣獎金。2.紅利獎金
    ：介紹客戶投資回利的百分之十。例如：所介紹客戶投資回
    利的百分之十。例如：介紹的朋友領2500 元回利時，介紹
    人同時也領到250元。3.平衡獎金：每月結算月績，從投資
    額分左右兩邊對碰獎金」。且依公訴人所舉之上揭證人之證
    述被告伍捻田並向上揭徐永祥等人強調4個月即可還本，每
    介紹一人可得該人投額百分之十報酬等情，有網路列印資料
    在卷可稽。惟查：公平交易法第23條固規定「多層次傳銷，
    其參加人如取得佣金、獎金或其他經濟利益，主要係基於介
    紹他人加入，而非基於其所推廣或銷售商品或勞務之合理市
    價者，不得為之。」，同法第35條第2項並有刑事責任之規
    定，然所謂「多層次傳銷」，依公平交易法第8條第1項規定
    ，謂就推廣或銷售之計畫或組織，參加人給付一定代價，以
    取得推廣、銷售商品或勞務『及』介紹他人參加之權利，並
    因而獲得佣金、獎金或其他經濟利益者而言，倘該計畫、組
    織之運作結構中全無商品、勞務之推廣、銷售或其名義，自
    與多層次傳銷之定義不合，而無公平交易法之適用。本件瑞
    士共同基金係以參加繳納名義為投資款項，實質上並無該基
    金投資運作存在，亦無實際之商品、勞務之推廣、銷售，而
    所領之紅利之方式經營，全無商品、勞務之推廣、銷售，是
    會員雖係基於介紹他人加入而獲取獎金、紅利，且依上揭瑞
    士共同基金之資料，介紹人並未能再領取其所介紹之人之下
    線投資之紅利或獎金，則依前開說明，仍與公平交易法對於
    多層次傳銷之規定不符，應無公平交易法之適用，且有行政
    院公平交易委員會91年1月25日公參字第910000860號函在卷
    可稽。依前開說明，既與公平交易法對於多層次傳銷之規定
    不符，自無法遽以公平交易法罪責相繩。
(四)又按除法律另有規定者外，非銀行不得經營收受存款、受託
    經理信託資金、公眾財產或辦理國內外匯兌業務；以借款、
    收受投資、使加入為股東或其他名義，向多數人或不特定之
    人收受款項或吸收資金，而約定或給付與本金顯不相當之紅
    利、利息、股息或其他報酬者，以收受存款論，銀行法第29
    條、第29條之1固定有明文。又銀行法第29條之文義意旨，
    可知該條所謂以「收受存款論」，係指收受款項、吸收資金
    者，於收受、吸收資金後，於存續期間內，有給付與本金不
    相當之紅利、利息、股息或其他報酬之約定，始克相當。申
    言之，其約定或給付之紅利、利息、股息或其他報酬，乃收
    受者使用所收受資金之存續期間依本金一定比例當然發生，
    具有類似利息之法定孳息性質者，始為該條項所指「以收取
    存款論」。然核本件瑞士共同基金是虛擬而不存在之基金，
    實際上並無投資，雖宣稱每期給付百分之二十五之紅利，仍
    然僅係為能向被害人詐取財物之藉口、手段，實際上並未依
    被害人所投資金額，依投資金額給予一定比例之紅利、利息
    或類似之報酬為誘餌，況其所提供之文宣上所載之紅利獎金
    、推廣獎金、平衡獎金，是否核發係取自於「有否招攬新會
    員之行為」，若無招攬新會員，即不得享有該筆獎金，是該
    獎金是否取得具有不特定性，即獎金之發給須會員入會之一
    定條件成就，方能取得，顯與銀行法第29條之1所規範變相
    給付具有類似利息之法定孳息性質，依本金一定比例按權利
    存續期間當然發生之紅利、股息或其他報酬者有間。從而，
    本件上揭獎金之性質既非依權利存續期間當然可取得利息、
    紅利、股息或其他報酬，要難以「收取存款論」，而不得遽
    以銀行法第125條第1條之罪名相繩。
(五)另公訴意旨認被告伍捻田、鄭敬諺尚有以上揭犯罪事實詐騙
    被害人邱日祥、林易生、陳金彩、廖黃素菊、林墩、張清抱
    、馮玲玲、余秀對、趙國雄、楊樹福等及其他百餘名投資者
    ，使渠等陷於錯誤而投資瑞士共同基金云云，並提出投資會
    員名冊為證。然證人邱日祥於東機組時證稱：伊所持有之投
    資1千美元之證明，是被告伍捻田主動給伊，伊實際上並未
    投資等語明確，且公訴人就上揭被害人邱日祥等人有受詐欺
    之情事未為舉證，又無積極事證足以證明上揭邱日祥等人均
    係受被告鄭敬諺或伍捻田直接或間接對渠等施以詐術而使渠
    等陷於錯誤而交付款項之情事，則此部分並無證據足以證明
    被告二人有為詐欺之犯行。
(六)綜上所述，公訴人所舉之證據，尚不足使本院認定被告鄭敬
    諺、伍捻田構成上揭公平交易法、銀行法、證券投資及顧問
    法及對上揭所載邱日祥等人為詐欺之犯行。此外，復查無其
    他積極證據足資認定被告鄭敬諺、伍捻田有何公訴意旨所指
    此部分之犯行，應認被告鄭敬諺、伍捻田前開罪嫌均有不足
    ，自應依法為被告鄭敬諺、伍捻田無罪判決之諭知，惟被告
    鄭敬諺、伍捻田所涉此部分之犯罪事實，因公訴人認此部分
    行為與前揭已論罪科刑部分，有想像競合犯之裁判上一罪關
    係，爰不另為無罪之諭知，併此說明。
肆、被告柯三和、徐永祥部分
一、公訴意旨略以：被告徐永祥、柯三和與鄭敬諺、伍捻田（鄭
    敬彥、伍捻田被訴部分，請見有罪判決及不另無罪諭知部分
    ）共同意圖為自己不法之所有，明知非經主管機關核准或向
    主管機關申報生效後，不得從事或代理募集、銷售、投資顧
    問境外基金及多層次傳銷之參加人，所取得佣金、獎金或其
    他經濟利益，不得以主要係基於介紹他人加入，而非基於其
    所推廣或銷售商品或勞務之合理市價，暨非銀行不得經營收
    受存款業務。竟利用網際網路興起虛擬帳戶、虛擬貨幣、多
    層次傳銷等概念，以多層次傳銷方式；由鄭敬諺、伍捻田等
    先分別舉辦多次「瑞士共同基金投資說明會」，介紹不特定
    民眾瀏覽瑞士共同基金網站（英文為Swiss Cash，原網站網
    址為http://www.swisscash.net，已於 96年8月18日關閉）
    ，網站上並以中文、英文、馬來西亞文等各國語言誆稱：「
    Swiss Mutu al Fund成立於1948年，近60年來，我們不斷強
    化"金融菁英團隊"，也幫助過很多大型企業團隊、國際知名
    財團，達成財務規劃與獲利目標」、「 Swisscash為其投資
    者提供保本固定收益率」、「期許每位投資者短期內成為百
    萬美元富翁」、「提供保本固定收益率計畫，每30天平均25
    % 收益率」等誇大不實廣告，營造該基金係經營團隊堅強、
    獲利雄厚等假象，並謊稱投資瑞士共同基金每月固定獲利為
    25% ，以吸引民眾投資。嗣後，鄭敬諺透過伍捻田及被告柯
    三和、徐永祥等，招攬藍瑜、姚鴻斌、唐國生、楊樹福、徐
    亞素、劉秀堯等及其他百餘名投資者加入投資瑞士共同基金
    ，以獲取介紹人（俗稱上線）資格，而每介紹1 名投資者可
    獲得3,100元獎金。迨至96年8月18日瑞士共同基金無預警關
    閉後，鄭敬諺、伍捻田等即對外宣稱渠等亦係被害人，要求
    下線等待瑞士共同基金網站修復，惟鄭敬諺迄今避不見面，
    亦無任何說明或處理作為，造成上開投資者損失。累計該基
    金自96年1月間引入花東地區至96年8月18日網站關閉止，渠
    等以瑞士共同基金名義收受款項高達 8,969,600元。而認被
    告柯三和、徐永祥涉犯違反證券投資信託及顧問法第16條第
    1 項非經主管機關核淮從事或代理募集、銷售、投資顧問境
    外基金，而應依證券投資信託及顧問法第110 條論處，銀行
    法第29條第1項不得經營收受存款，而應依銀行法第125條第
    1項論處，公平交易法第23條第1項而應依公平交易法第35條
    第2項論處，以及刑法第339條第1項詐欺取財罪嫌云云。
二、按犯罪事實應依證據認定之，無證據不得認定犯罪事實；又
    不能證明被告犯罪者，即應諭知無罪之判決，刑事訴訟法第
    154條第2項、第301條第1項分別定有明文。又所謂認定犯罪
    事實之證據，係指足以認定被告確有犯罪行為之積極證據而
    言，苟未能發現相當證據，或證據不足為不利於被告事實之
    認定時，即應為有利於被告之認定，更不必有何有利之證據
    ，亦不能以推測或擬制之方法，以為裁判基礎（最高法院29
    年上字第3105號、40年臺上字第86號、56年臺上字第807 號
    判例意旨參照）。
三、本件公訴意旨認被告柯三和、徐永祥涉犯上開犯行，無非係
    以：(一)證人姚鴻斌於東機組證述；(二)證人藍瑜於東機組
    證述；(三)證人劉秀堯於東機組證述；為其主要論據。訊據
    被告柯三如、徐永祥均堅決否認有何上揭公訴人所指之犯行
    ，並辯稱：係因為瑞士共同基金規定新加入者需填介紹人，
    所以才擔任介紹人，介紹他人投資，並非代理募集或銷售；
    且該瑞士共同基金事實上係騙局，並無該基金存在，其2人
    均也有投資，也是受害人等語。經查：
(一)按證券投資信託及顧問法第16條第1項固規定任何人非經主
    管機關核准或向主管機關申報生效後，不得在中華民國境內
    從事或代理募集、銷售、投資顧問境外基金。然其中所稱之
    「境外基金」，依同法第5條第6款之規定係指「於中華民國
    境外設立，具證券投資信託基金性質者」；再所謂「證券投
    資信託」，係指「向不特定人募集證券投資信託基金發行受
    益憑證，或向特定人私募證券投資信託基金交付受益憑證，
    從事於有價證券、證券相關商品或其他經主管機關核准項目
    之投資或交易」；「證券投資信託基金」則指「證券投資信
    託契約之信託財產，包括因受益憑證募集或私募所取得之申
    購價款、所生孳息及以之購入之各項資產」，同法第3條第1
    項、第5條第4款亦分別定有明文。是由上開條文之規定可知
    ，該法第16條第1項所稱之「境外基金」，應係指於我國境
    外設立，性質上向不特定人募集證券投資信託基金發行受益
    憑證，或向特定人私募證券投資信託基金交付受益憑證，進
    而從事於有價證券、證券相關商品或其他經主管機關核准項
    目之投資或交易之基金而言。基此，若並非依外國法或我國
    法合法設立，或並非於我國境外所設立，且募集資金、資產
    後，並未實際從事前揭投資或交易者，解釋上應即非屬上開
    條文所定義之「境外基金」。
(二)再就立法目的而言，依證券投資信託及顧問法第1條前段之
    規定，該法之立法目的乃係為健全證券投資信託及顧問業務
    之經營與發展，增進資產管理服務市場之整合管理，並保障
    投資。而同法第16條第1項之立法理由則為：「境外基金可
    提供投資人更多投資選擇之商品，國人購買境外基金之金額
    亦日趨龐大，但現行境外基金主要藉由銀行指定用途信託資
    金帳戶及證券商受託買賣外國有價證券等方式投資，倘有對
    不特定人散發投資資料或召開投資說明會等，亦可能牽涉有
    價證券之募集行為。查美國1940年投資公司法第7條規定，
    外國基金於本國公開銷售，應經SEC（證管會）核准，並要
    求外國基金與本國基金有同樣保障投資人之品質，爰於第1
    項明定禁止未經主管機關核准或申報生效之境外基金於中華
    民國境內為從事或代理募集、銷售、投資顧問等行為」，另
    依同法第16條第3項、第4項規定：「證券投資信託事業、證
    券投資顧問事業、證券商、境外基金發行者與其指定之機構
    及其他經主管機關指定之機構，得在中華民國境內從事第1
    項所定業務；其資格條件、申請或申報程序、從事業務之項
    目及其他應遵行事項之辦法，由主管機關定之」、「在中華
    民國境內得從事或代理募集、銷售、投資顧問境外基金之種
    類、投資或交易範圍與其限制、申請或申報程序及其他應遵
    行事項之辦法，由主管機關定之」，可知欲在我國從事同條
    第1項所稱之「從事或代理募集、銷售、投資顧問境外基金
    」，必須遵循主管機關所定之辦法，主管機關並因此制定「
    境外基金管理辦法」以規範此類事項。則綜合上情觀之，證
    券投資信託及顧問法第16條第1項之規範功能，乃係透過對
    於證券投資信託事業、證券投資顧問事業、證券商、境外基
    金發行者與其指定之機構及其他經主管機關指定之機構之規
    制，健全此類行業之經營發展、整合管理，進而將境外基金
    之種類、投資交易範圍及相關程序納入制度化、體系化之監
    督、管理，並進一步保障投資者之權益甚明。倘若該基金根
    本不存在，純屬騙局，主管機關即無從透過對於上開機構之
    規制而存有進一步予以監督、管理之可能，此等情形性質上
    應非屬證券投資信託及顧問法所欲規範之範圍，至多亦僅能
    回歸刑法規定，視行為人是否因此另構成詐欺等相關罪名。
(三)查本案中之瑞士共同基金，業如前述，實際上並不存在，而
    是一場騙局，且被告柯三和、徐永祥於本院準備程序時亦自
    承在基金是虛設而不存在等語明確。足徵瑞士共同基金並非
    係將各該被害人資金募集後實際從事投資或交易以獲取利潤
    之基金，純係向各該被害人詐取款項之詐術或騙局，自始並
    無實際設立該基金之行為，遑論有在「我國境外設立」之事
    實，揆諸前揭說明，應非屬證券投資信託及顧問法第16條第
    1項所規範之「境外基金」甚明。準此，本案被告柯三和、
    徐永祥縱真有共同從事或代理募集、銷售上開瑞士共同基金
    之行為，顯亦非屬違反該法第16條第1項之情形。
(四)證人劉秀堯於本院審理時證稱：96年7月間，我經過花蓮縣
    花蓮市○○街門口時，看到有很多人圍在門口看裏面正在進
    行瑞士共同基金說明會，我聽了以後認為條件非常優厚就參
    加，因為參加辦法有規定要有介紹人，我就請被告柯三和當
    我的介紹人；我去參加說明會時，看到裏面的人都係找伍捻
    田，我也是把投資款交給伍捻田，我第一次投資1千美元，
    第二次是我自己主動參加投資1萬美元，被告柯三和並沒有
    鼓吹我投資，我於調查局時稱係透過邱日祥、柯三和推銷才
    去加入，是因為我去了以後，邱日祥在場，我有請教他，所
    以我才這樣講等語明確，足認證人劉秀堯並非係指由被告柯
    三和向其說明瑞士共同基金而對伊施用詐術後，陷於錯誤，
    而交付投資款項，被告柯三和僅係應邀而擔任名義上之介紹
    人，實際上並非被告柯三和向劉秀堯施以詐術等情至明，故
    被告柯三和之辯稱，應為可採。
(五)雖證人即被害人藍瑜於調查局及本院審理時均證稱：係被告
    徐永祥介紹我參加瑞士共同基金，被告徐永祥說瑞士共同基
    金很好，我剛開始不相信，後來被告徐永祥帶我去參加說明
    會，被告徐永祥跟我說好處，且說4次就還本，但瑞士共同
    基金的資料是伍捻田給我的，我去說明會場，被告柯三和、
    徐永祥有在場，且有跟新加入的人說明等語；然證人藍瑜證
    述有關被告徐永祥跟伊如何介紹瑞士共同基金之陳述過於空
    泛並不具體，況且證人藍瑜所投資瑞士共同基金之款項均係
    直接交付給伍捻田，並非交付給被告徐永祥，業據證人藍瑜
    於本院審理時證述明確，且經證人即共同被告柯三和於本院
    陳述在卷。又證人姚鴻斌於本院審理時證稱：我在忠烈祠路
    上散步，被告徐永祥走過來跟我交談，他說瑞士共同資金投
    資1萬美元，每月可領2千5百美元，4個月就可以拿回來，該
    基金是大企業家，幫窮人賺錢給我們，被告徐永祥還有請我
    去參加說明會，說明會係由伍捻田說明瑞士共同資金投資問
    題，說明會場主持人是伍捻田，會場有很多原住民，被告徐
    永祥有陪我去領錢，我們一起把錢交給伍捻田，伍捻田給我
    一張投資證明，證明我有投資瑞士共同基金，至於有關投資
    回本說明資料則係伍捻田拿給我的，我第二次是介紹我太太
    投資，所以第二次介紹費是我賺走等語綦詳。
(六)然瑞士共同基金既非真實存在之基金投資組織，而僅為一場
    騙局，則知悉者自然愈少愈好，否則消息走漏勢將引來司法
    警察機關之追查，衡情應僅有核心份子知悉全貌，其餘下線
    未必明瞭。本案被告柯三和、徐永祥自承其亦係因分別經伍
    捻田、邱日祥之鼓吹方始加入投資，相較之下，伍捻田毋寧
    係立於上線之地位，惟就伍捻田而言，其上線更另有鄭敬諺
    、「連先生」等人，是以實難認被告柯三和、徐永祥屬於該
    詐騙結構中之核心份子，且其2人是否知悉瑞士共同基金純
    屬騙局，要非無疑，並參以被告柯三和、徐永祥均各有投資
    1千美元，經證人即共同被告伍捻田證述在卷，並有投資證
    明書2份在卷可稽。而被告徐永祥在伍捻田未依瑞士共同基
    金說明規定給付百分之二十五之紅利予伊時，即向被告伍捻
    田要回其所為之投資款，伍捻田亦有返還給被告徐永祥乙情
    ，業據被告徐永祥自承在卷，且經證人即共同被告伍捻田證
    述無訛；復被告徐永祥、柯三和與被告伍捻田、鄭敬諺原不
    認識，係因為伍捻田在上揭自由街22號進行瑞士共同基金說
    明會，被告柯三和、徐永祥有為投資，始認識伍捻田，且被
    告柯三和、徐永祥未曾見過被告鄭敬諺；再者，證人林玉祥
    於本院審理時證稱：被告柯三和、徐永祥原本就會到我公司
    ，我公司位在上揭自由街22號，我是出租房屋部分給伍捻田
    ，我並不知道被告柯三和、徐永祥有無在現場介紹別人加入
    ，但他們沒有招呼客人，他們在現場也沒做什麼，並沒有幫
    忙解說瑞士共同基金、倒茶或準備便當等語綦詳。況若被告
    柯三和、徐永祥有意詐騙他人投資，並兼賺取不當之介紹利
    益，其2人應當會在現場積極招攬或介紹其他人參加投資瑞
    士共同基金。是被告柯三和、徐永祥所謂其亦為瑞士共同基
    金騙局中之被害人，徵以此情可知亦非必屬無稽，從而，是
    否可認被告柯三和、徐永祥與伍捻田、鄭敬諺及其他詐欺正
    犯間，亦存有犯意聯絡與行為分擔，實有疑慮。
(七)又瑞士共同基金之網路資料載有「提供保本固定收益率計畫
    ，每30天平均25 %收益率」，提供市場開發獎勵：1.推廣立
    即獎金：介紹客戶投資金額的百分之十。例如：所介紹朋友
    投資1000元，則可領得100元推廣獎金。2.紅利獎金：介紹
    客戶投資回利的百分之十。例如：介紹的朋友領2500元回利
    時，介紹人同時也領到250元。3.平衡獎金：每月結算月績
    ，從投資額分左右兩邊對碰獎金」。且依公訴人所舉之上揭
    證人之證述，被告伍捻田並向上揭藍瑜等人強調，4個月即
    可還本，每介紹一人可得該人投額百分之十報酬等情，有網
    路列印資料在卷可稽。惟查：公平交易法第23條固規定「多
    層次傳銷，其參加人如取得佣金、獎金或其他經濟利益，主
    要係基於介紹他人加入，而非基於其所推廣或銷售商品或勞
    務之合理市價者，不得為之。」，同法第35條第2項並有刑
    事責任之規定，然所謂「多層次傳銷」，依公平交易法第8
    條第1項規定，謂就推廣或銷售之計畫或組織，參加人給付
    一定代價，以取得推廣、銷售商品或勞務『及』介紹他人參
    加之權利，並因而獲得佣金、獎金或其他經濟利益者而言，
    倘該計畫、組織之運作結構中全無商品、勞務之推廣、銷售
    或其名義，自與多層次傳銷之定義不合，而無公平交易法之
    適用；本件瑞士共同基金係以參加入繳納名義為投資款，實
    質上並無該基金存在，且無實際之商品、勞務之推廣、銷售
    ，而所領之紅利之方式經營，全無商品、勞務之推廣、銷售
    ，是會員雖係基於介紹他人加入而獲取獎金、紅利，且依上
    揭瑞士共同基金之資料，介紹人並未能再領取其所介紹之人
    之下線投資之紅利或獎金，依前開說明，仍與公平交易法對
    於多層次傳銷之規定不符，應無公平交易法之適用，且有行
    政院公平交易委員會91年1月25日公參字第910000860號函在
    卷可稽。依前開說明，與公平交易法對於多層次傳銷之規定
    不符，自無法遽以公平交易法罪責相繩。
(八)又按除法律另有規定者外，非銀行不得經營收受存款、受託
    經理信託資金、公眾財產或辦理國內外匯兌業務；以借款、
    收受投資、使加入為股東或其他名義，向多數人或不特定之
    人收受款項或吸收資金，而約定或給付與本金顯不相當之紅
    利、利息、股息或其他報酬者，以收受存款論，銀行法第29
    條、第29條之1固定有明文。又銀行法第29條之文義意旨，
    可知該條所謂以「收受存款論」，係指收受款項、吸收資金
    者，於收受、吸收資金後，於存續期間內，有給付與本金不
    相當之紅利、利息、股息或其他報酬之約定，始克相當。申
    言之，其約定或給付之紅利、利息、股息或其他報酬，乃收
    受者使用所收受資金之存續期間依本金一定比例當然發生，
    具有類似利息之法定孳息性質者，始為該條項所指「以收取
    存款論」。然核本件瑞士共同基金是虛擬而不存在之基金，
    實際上並無投資，僅係為向大眾詐欺財物所為之藉口，況其
    所提供之文宣所載上揭紅利獎金、推廣獎金、平衡獎金，是
    否核發會員入會之「獎金」，係取自於「有否招攬新會員之
    行為」而發給，具有不特定性，即獎金之發給須會員入會之
    一定條件成就，方能取得，顯與銀行法第29條之1所規範變
    相給付具有類似利息之法定孳息性質，依本金一定比例按權
    利存續期間當然發生之紅利、股息或其他報酬者有間。從而
    ，招攬會員收取會費、年金之所為，既非依權利存續期間當
    然可取得利息、紅利、股息或其他報酬，要難以「收取存款
    論」，而不得遽以銀行法第125條第1條之罪名相繩。
(九)綜上所述，公訴人所舉之證據均不足以證明被告徐永祥、柯
    三和有何公訴人所指之上揭犯行，揆諸前揭說明，應為被告
    徐永祥、柯三和均無罪之諭知。
據上論斷，應依刑事訴訟法第299條第1項前段、第301條第1項，
刑法28條、第339條第1項，刑法施行法第1條之1第1項、第2項前
段，判決如主文。
本件經檢察官簡淑如到庭執行職務。
中    華    民    國    98    年    12    月    21    日
                  刑事第二庭    審判長法  官  陳世博
                                      法  官  林恒祺
                                      法  官  陳月雯
以上正本證明與原本無異。
如不服本判決應於收受送達後10日內向本院提出上訴書狀，並應
敘述具體理由。其未敘述上訴理由者，應於上訴期間屆滿後20日
內向本院補提理由書(均須按他造當事人之人數附繕本)「切勿逕
送上級法院」。告訴人或被害人如對於本判決不服者，應具備理
由請求檢察官上訴，其上訴期間之計算係以檢察官收受判決正本
之日期為準。
中    華    民    國    98    年    12    月    21    日
                                      書記官
附表：
┌──┬─────┬─────┬─────────────┐
│編號│姓  名    │投資日期  │投資金額                  │
│    │          │          │                          │
├──┼─────┼─────┼─────────────┤
│    │徐永祥    │96年間某日│1千美元                   │
│ 1  │          │          │                          │
├──┼─────┼─────┼─────────────┤
│    │柯三和    │96年6月間 │1千美元                   │
│ 2  │          │某日      │                          │
│    │          │          │                          │
├──┼─────┼─────┼─────────────┤
│    │姚鴻斌    │96年4月27 │1千美元                   │
│ 3  │          │日        │                          │
│    │          │          │                          │
├──┼─────┼─────┼─────────────┤
│ 4  │徐亞素    │96年5月10 │1萬美元                   │
│    │          │日        │                          │
├──┼─────┼─────┼─────────────┤
│ 5  │藍瑜      │96年5月17 │                          │
│    │          │日        │1千美元                   │
│    │          ├─────┼─────────────┤
│    │          │96年6月26 │3千美元                   │
│    │          │日        │                          │
│    │          │          │                          │
├──┼─────┼─────┼─────────────┤
│    │劉秀堯    │96年8月6日│1千美元                   │
│ 6  │          │          │                          │
│    │          │          │                          │
│    │          │          │                          │
│    │          ├─────┼─────────────┤
│    │          │96年8月15 │1萬美元                   │
│    │          │日        │                          │
│    │          │          │                          │
└──┴─────┴─────┴─────────────┘